【裁判字號】    98,抗,611
【裁判日期】    990120
【裁判案由】    聲明異議
【裁判全文】
臺灣高等法院臺中分院民事裁定           98年度抗字第611號
抗  告  人  乙○○
相  對  人  兆豐國際商業銀行股份有限公司
法定代理人  甲○○
上列抗告人與相對人間假扣押事件，對於中華民國 98年10月9日
臺灣苗栗地方法院 98年度執事聲字第3號裁定，提起抗告，本院
裁定如下：
    主  文
抗告駁回。
抗告程序費用由抗告人負擔。
    理  由
一、原裁定意旨略以，查臺灣苗栗地方法院98年度司執全助字第
    3 號假扣押強制執行案件，由相對人即債權人兆豐國際商業
    銀行股份有限公司（下稱兆豐商業銀行）持臺灣臺北地方法
    院98年裁全字第3592號假扣押裁定，聲請假扣押強制執行抗
    告人即債務人所有門牌號碼苗栗縣三義鄉西湖村17鄰伯公坑
    200 號之未辦保存登記物（下稱系爭建物），及抗告人對第
    三人生森企業有限公司（下稱生森公司）就上開建物之租賃
    債權，第三人生森公司於民國（下同）98年6 月19日對臺灣
    苗栗地方法院於98年6 月11日所發之扣押命令異議，因債權
    人經臺灣苗栗地方法院合法通知而未於期限內向臺灣苗栗地
    方法院提出起訴之證明，臺灣苗栗地方法院民事執行處司法
    事務官依第三人生森公司之聲請，撤銷上開扣押命令，駁回
    其聲明等情，業經原法院依職權調取該案全卷查明屬實。又
    ，本件抗告人主張系爭建物及其坐落之苗栗縣三義鄉○○○
    段 666-3地號土地為第三人黃則煜及翁瑞媛所有，並提出土
    地登記謄本為證。惟房屋與其所坐落之基地，係屬各自獨立
    之不動產，得分屬不同人所有，抗告人提出之土地登記謄本
    ，僅得證明系爭建物坐落之土地為第三人所有，無以證明系
    爭建物所有權之歸屬。原法院得依債權人聲請強制執行時提
    出債務人之國稅局財產所得資料清單，及苗栗縣政府稅務局
    函覆之房屋稅籍資料，認定系爭建物為抗告人所有，准予強
    制執行。倘抗告人對系爭未辦保存登記建物之所有權歸屬有
    所爭執，係屬實體上爭議，非執行法院所能審究，應另提起
    異議之訴以謀解決，不得於執行程序聲明異議。另臺灣苗栗
    地方法院於 98年6月11日通知第三人生森公司，禁止抗告人
    收取第三人生森公司之租賃債權或為其他處分，第三人生森
    公司於 98年6月15日收受臺灣苗栗地方法院所發之扣押命令
    ，並於 98年6月19日向原法院聲明異議，相對人經原法院通
    知而未於期限內提出向管轄法院起訴之證明，依上開條文規
    定，原法院依第三人生森公司之聲請撤銷前開執行命令，於
    法並無不合。況原院於98年6月22日之撤銷執行命令與98年8
    月26日所為駁回抗告人聲明之裁定，係針對不同之執行行為
    ，二者不能混為一談，抗告人所指原法院執行行為有前後矛
    盾而聲明異議，為無理由，應予駁回等語。
二、抗告意旨略以：相對人兆豐商業銀行聲請查封之系爭建物為
    第三人黃則煜及翁瑞媛所有，僅係尚未辦理變更房屋稅繳納
    義務人，有房屋稅單可稽。執行法院之查封將造成第三人黃
    則煜及翁瑞媛權益之損失，此向現居住於系爭建物之第三人
    生森公司之法定代理人求證，即可證明；另同一強制執行事
    件，執行法院先依債務人聲明異議撤銷執行命令，後以執行
    法院僅為形式審查而非實體爭執為由駁回抗告人之異議，前
    後矛盾。又原法院於98年6月22日之撤銷執行命令與98年8月
    26日所為駁回抗告人之聲明異議之裁定乃係針對相同之執行
    行為（即系爭建物）。抗告人收到處分送達前，已遭原法院
    為強制處分，無法於處分送達後10日內以書狀向司法事務官
    提出異議等語。
三、按強制執行法第17條規定債權人查報之財產是否確屬債務人
    所有，執行法院僅能就財產上之外觀認定之，如係不動產者
    ，以地政機關登記名義為調查認定之依據；其未經地政機關
    登記者，得依房屋納稅義務人、建造執照、使用執照等相關
    公文書認定之（最高法院97年度台抗字第615 號裁判意旨參
    照）。次按強制執行法第17條所謂於強制執行開始後，始發
    見債權人查報之財產確非債務人所有者，應由執行法院撤銷
    其執行處分，係指查報之財產確非債務人所有者而言。若該
    財產是否債務人所有尚待審認方能確定，執行法院既無逕行
    審判之權限，尤非同法第12條所定之聲明異議所能救濟，自
    應依同法第16條之規定，指示主張有排除強制執行權利之第
    三人，提起執行異議之訴，以資解決（最高法院49年台抗字
    第72號判例要旨參照）。又按，第三人不承認債務人之債權
    存在，應於接受執行法院命令後10日內，提出書狀，向執行
    法院聲明異議。第三人聲明異議者，執行法院應通知債權人
    。債權人對於第三人之聲明異議認為不實時，得於收受前項
    通知後10日內向管轄法院提起訴訟，並應向執行法院為起訴
    之證明及將訴訟告知債務人。債權人未於前項規定期間內為
    起訴之證明者，執行法院得依第三人之聲請，撤銷所發執行
    命令。強制執行法第119、120條分別定有明文。抗告人固主
    張相對人兆豐商業銀行聲請查封之系爭建物為第三人黃則煜
    及翁瑞媛所有，僅係尚未辦理變更房屋稅繳納義務人云云。
    惟查，執行法院所管轄者為非訟事件，凡就實體上權利義務
    是否存在有所爭執者，概不屬執行法院職權範圍，即不得依
    強制執行法第 12條第1項之規定，向執行法院為聲請或聲明
    異議，而應循民事訴訟程序謀求救濟；揆諸上開說明，第三
    人黃則煜及翁瑞媛應依法提起第三人異議之訴，而非由抗告
    人聲明異議可得救濟，準此，原裁定駁回抗告人之異議，於
    法並非無據。抗告論旨，猶執陳詞指摘原裁定不當，聲明廢
    棄，非有理由。
四、據上論結本件抗告為無理由，爰依強制執行法第 30條之1、
    民事訴訟法第 495條之1第1項、第449條第1項、第78條，裁
    定如主文。
中    華    民    國    99    年    1     月    20    日
                民事第三庭    審判長法  官  陳照德
                                    法  官  李平勳
                                    法  官  曾謀貴
以上正本係照原本作成。
再為抗告應以適用法規顯有錯誤為理由。
如提起再抗告者應於裁定送達後10日內向本院提出抗告理由狀（
須按照他造人數附具繕本）並繳納抗告裁判費新臺幣1,000元，
同時委任律師或具有律師資格之關係人為代理人。
                                    書記官  王麗珍
中    華    民    國    99    年    1     月    20    日
                                                      Ｓ


司法院資訊處製作；財團法人民間司法改革基金會備份。
